最高法院刑事判決　　　　　　　　　　　　　　　八十八年度台上字第二八二六號
　　上　訴　人　乙○○
　　　　　　　　甲○○
　　右二人共同
　　選任辯護人　楊振芳律師
　　上　訴　人　丙○○
　　選任辯護人　陳呈雲律師
右上訴人等因貪污等罪案件，不服台灣高等法院台中分院，中華民國八十七年九月十
五日第二審更審判決（八十七年度上更(二)字第五○號，起訴案號：台灣台中地方法院
檢察署八十一年度偵字第一五五三八、一九三一九號），提起上訴，本院判決如左：
    主  文
原判決撤銷，發回台灣高等法院台中分院。
    理  由
本件原判決認定上訴人丙○○為台灣省公路局台中區監理所第三課承辦員，負責主管
違規拼裝車輛之沒入裁決及沒入車輛銷毀結案之業務，係依據法令從事公務之人員。
上訴人乙○○為銧裕企業有限公司（下稱銧裕公司）負責人；上訴人甲○○為乙○○
之異姓胞弟，與乙○○共同實際經營銧裕公司之業務。該公司自民國八十年間起，與
台灣省公路局台中監理所及彰化監理站等公務機關訂立「沒入拼裝車輛委託廠商銷毀
契約」，負責經收保管警方取締之拼裝車輛，及該等拼裝車輛經裁處沒入後負責銷毀
，其二人均為受台中區監理所及彰化監理站，委託處理私法上之銷毀事務之人。八十
年五月十七日上午九時三十分，丙○○前往銧裕公司，監視該公司銷毀原洪建春所有
經警裁處沒收之無照重型拼裝機車，其明知該沒入之機車應當場將機車大樑（即車架
）、引擎銷毀至不堪使用之程度，而非細部分解。乙○○、甲○○二人共同意圖為自
己不法利益，見該無照機車，如僅細部分解，將來仍可組裝出售，有厚利可圖，乃由
甲○○叮囑不知情之工人林列輝等，僅將機車細部分解，未依約將該機車大樑、引擎
銷毀至不堪使用之程度。丙○○竟基於圖利銧裕公司之犯意，明知銧裕公司未將該機
車銷毀達不堪使用之程度，卻准予視為已完成銷毀，而將該機車依約以廢鐵論價，每
公斤新台幣（以下同）二元售予銧裕公司，共得款四百元入庫。嗣於同年六月十日，
甲○○將該機車之整車零件以七萬七千元之價格售予邱志銘，直接圖利銧裕公司差價
七萬六千六百元。乙○○、甲○○二人，復基於同一之概括犯意，於八十一年七月十
六日，處置彰化監理站委託銷毀，原為倪復裕所騎用，經裁處沒入應執行銷毀之無照
重型拼裝機車一輛，亦以同一手法未將該機車大樑、引擎銷毀至不堪使用之程度，以
廢鐵論價，僅以四百元之價格向前往監督銷毀之彰化監理站承辦員林財柏（已死亡）
購得，嗣於同年月底以六萬五千元售予黃清潭，均生損害於該監理所之經濟利益等情
。因而撤銷第一審判決，改判論處上訴人乙○○、甲○○共同連續為他人處理事務，
意圖為自己不法之利益，而為違背其任務之行為，致生損害於本人之利益之罪刑；及
上訴人丙○○依據法令從事公務之人員，對於主管之事務直接圖利罪刑之判決，固非
無見。惟查：(一)刑法第三百四十二條第一項之背信罪，以損害本人之財產或其利益為
構成要件之一，依銧裕公司與台中監理所及彰化監理站所訂立「沒入拼裝車輛委託廠
商銷毀契約」第八條約定，經銷毀之拼裝車輛，依其實際廢鐵重量，由甲方（即監理
機關）售予乙方（即銧裕公司），將全部價款交付甲方，有該契約格式在卷足憑（見
偵字一九三一九號卷第十、十一頁）。而銧裕公司分解上開兩輛經警方裁處沒入之無
照重型機車後，均以廢鐵價格四百元向前往監督銷毀之監理單位人員購買等情，為原
判決所是認。則台中監理所及彰化監理站於執行銷毀後出售各該經沒入之重型機車，
究竟尚有何財產或利益受到損害﹖此攸關背信罪責之成立。原判決認上訴人乙○○、
甲○○二人將該細部分解之兩輛機車，再分別轉售予邱志銘、黃清潭二人，均因而生
損害於該監理所之經濟利益。究竟該監理機關受何經濟利益之損害﹖所受損害若干﹖
原判決對此部分事實，未予根究明白，尚欠明確，自不足為適用法律之依據。(二)依貪
污治罪條例第二條規定，受公務機關委託承辦公務之人，犯貪污治罪條例之罪者，亦
依該條例處斷。原判決認定上訴人乙○○、甲○○二人共同經營之銧裕公司，與台灣
省公路局台中監理所及彰化監理站等公務機關訂立「沒入拼裝車輛委託廠商銷毀契約
」，負責將警方取締經裁處沒入之拼裝車輛，予以銷毀之工作。而經警裁處沒入之拼
裝車輛，其銷毀工作之執行，自屬公權力之行使。又銧裕公司雖係私法人，然受上開
監理機關公務上委託，代為處理銷毀，似係受委託承辦公務之人，此非無深入研求之
餘地。乃原判決徒以乙○○、甲○○二人僅依契約履行銷毀及收購廢鐵之權利義務，
並未享有公法上之權力，認為非屬受公務機關委託承辦公務之人，亦嫌速斷。(三)原判
決認定乙○○、甲○○二人於八十年五月十七日，將原為洪建春所有，經裁罰沒入之
拼裝機車，予以細部分解，而未依約將該機車引擎銷毀，並於同年六月十日，將該機
車之整車零件以七萬七千元之價格售予邱志銘，圖利銧裕公司差價七萬六千六百元；
復基於同一之概括犯意，於八十一年十月十六日，處置彰化監理站委託銷毀，原為倪
復裕所有，經裁處沒入應執行銷毀之拼裝機車一輛，亦以同一手法處理，嗣於同年月
底以六萬五千元售予黃清潭，認兩次犯行，時間緊密，具有連續犯之關係。惟該兩次
犯行，先後相隔已有一年餘。原判決認為該二次犯行，時間密接，似與常情有違，亦
有可議。(四)本院前次判決（八十七年度台上字第五六一號）發回更審意旨第四點，指
明應調閱「監毀紀錄」等情，此關係上訴人丙○○等三人，有無偽造文書罪責，原審
未詳予審究，自嫌未盡調查能事，瑕疵依然存在。上訴人等上訴意旨，均指摘原判決
為不當，非無理由，應認仍有撤銷發回更審之原因。
據上論結，應依刑事訴訟法第三百九十七條、第四百零一條，判決如主文。
中      華      民      國    八十八    年      六      月      三      日
                              最高法院刑事第八庭
                                  審判長法官  池  啟  明
                                        法官  石  木  欽
                                        法官  王  憲  義
                                        法官  陳  世  雄
                                        法官  高  金  枝
      右正本證明與原本無異
                                              書  記  官
中      華      民      國    八十八    年      六      月      八      日
